臺灣高等法院刑事裁定
111年度毒抗字第386號
抗  告  人  
即  被  告 林鼎貴



上列抗告人因聲請施以強制戒治案件，不服臺灣新竹地方法院中
華民國111年3月28日裁定（111年度毒聲字第138號），提起抗告
，本院裁定如下：
    主  文
抗告駁回。
    理  由
一、原裁定意旨略以：抗告人即被告甲○○（下稱被告）因施用第
    一、二級毒品案件，經臺灣新竹地方法院以110年度毒聲字
    第640號裁定送勒戒處所觀察、勒戒後，認有繼續施用毒品
    之傾向，有法務部○○○○○○○○附設勒戒所之有無繼續施用毒品
    傾向證明書在卷可稽。爰依毒品危害防制條例第20條第2項
    之規定，裁定被告令入戒治處所施以強制戒治，其期間為6
    個月以上，至無繼續強制戒治之必要為止，但最長不得逾1
    年等語。
二、抗告意旨略以：依法務部頒佈之有無繼續施用毒品傾向評估
    標準紀錄表、有無繼續施用毒品傾評估標準評估說明手冊，
    上開手載明原則：受觀察勒戒人入所後須經過2週時間的觀
    察，由處所及醫療人員依據各項紀錄、資料及觀察勒戒期間
    行為加以評分，入所4至6週後，可再做一次評估，抗告人於
    111年2月10日入所，所方於第一週即同年2月17日為第一次
    評估，並於同年3月3日為第二次評估，是顯然已違背法令，
    且因疫情緣故，被告之家人遲至3月3日始來探視，斯時已完
    成第二次評估，請法院審酌上情，以審查是否達到戒治標準
    等語。
三、按觀察、勒戒後，檢察官或少年法院（地方法院少年法庭）
    依據勒戒處所之陳報，認受觀察、勒戒人無繼續施用毒品傾
    向者，應即釋放，並為不起訴之處分或不付審理之裁定；認
    受觀察、勒戒人有繼續施用毒品傾向者，檢察官應聲請法院
    裁定或由少年法院（地方法院少年法庭）裁定令入戒治處所
    強制戒治，其期間為6個月以上，至無繼續強制戒治之必要
    為止，但最長不得逾1年，毒品危害防制條例第20條第2項定
    有明文。且關於有無繼續施用毒品傾向之評估標準，法務部
    因應修法後之實務狀況，已於110年3月26日以法矯字第1100
    6001760號函修正頒布「有無繼續施用毒品傾向評估標準紀
    錄表」、「有無繼續施用毒品傾向評估標準評分說明手冊」
    （下稱「修訂後之評估標準」），係以前科紀錄與行為表現
    、臨床評估、社會穩定度三項合併計算分數，每一大項皆有
    靜態因子與動態因子。先以靜態因子分數評分，靜態因子分
    數總分在60分（含）以上為「有繼續施用毒品傾向」；60分
    以下，與動態因子分數相加，如果總分在60分（含）以上，
    為「有繼續施用毒品傾向」，且與修正前之評估標準最大不
    同在於就前科紀錄部分設有配分上限。而被告有無「繼續施
    用毒品傾向」，係依具體個案之臨床實務及相關事證等情綜
    合判定，有其相當之專業依據及標準，且涉及專門醫學，又
    衡酌強制戒治之目的，係為協助施用毒品者戒斷毒品之心癮
    及身癮所為之一種保安處分類型，該評估標準係將與判斷有
    無繼續施用傾向之相關因素加以列舉及量化，適用於每一位
    受觀察、勒戒處分之人，具一致性、普遍性、客觀性，以利
    執法者判定受勒戒人有無繼續施用毒品傾向，倘其評估由形
    式上觀察，無擅斷或濫權等明顯不當之情事，法院宜予尊重
    。
四、經查：
　㈠被告經臺灣新竹地方法院以110年度毒聲字第640號裁定，送
    法務部○○○○○○○○附設勒戒處所觀察、勒戒後，該勒戒處所依
    據前開修正後之評估標準，就被告之前科紀錄與行為表現、
    臨床評估、社會穩定度等3大項因素（每大項均有靜態因子
    與動態因子）進行評估，其中：⑴前科紀錄與行為表現部分
    合計為23分，⑵臨床評估部分合計為37分，⑶社會穩定度部分
    合計為5分。以上前科紀錄與行為表現、臨床評估、社會穩
    定度等總分合計為65分（靜態因子共計53分，動態因子共計
    12分），經評定認被告為有繼續施用毒品傾向之情事，有法
    務部○○○○○○○○111年3月14日苗所衛字第11100023220號函暨
    檢附之有無繼續施用毒品傾向證明書及評估標準紀錄表在卷
    可稽。而上揭評估係該勒戒處所相關專業知識經驗人士在被
    告觀察勒戒期間，依其本職學識綜合上開各節評估，具有科
    學驗證而得出被告有繼續施用毒品傾向之結論，且分數計算
    並無錯漏，足認其評估結果並無何不當之狀況。
　㈡被告雖以前詞置辯，惟：
　⑴關於有無繼續施用毒品傾向之評估標準，法務部已於110年3
    月26日函修頒布「有無繼續施用毒品傾向評估標準評分說明
    手冊」、「有無繼續施用毒品傾向評估標準紀錄表」，上開
    評分說明手冊業已載明判定之原則：「受觀察勒戒人入所後
    ，經過二週時間的觀察、勒戒，由處所及醫療人員依據其各
    項紀錄、資料及觀察勒戒期間之行為表現，加以評分」。本
    件被告係於111年2月10日入所，有本院被告前案紀錄表1份
    在卷足憑，而所方人員係於111年3月3日始進行評估，並於
    同年月11日出具有無繼續施用傾向證明書，有法務部○○○○○○
    ○○函附之有無繼續施用毒品傾向評估標準紀錄表1份在卷足
    憑(臺灣新竹地方檢察署110年度撤緩毒偵字第140號卷第73
    頁至第77頁)，是所方人員顯係於被告入所後逾2週方為評估
    甚明，被告前開所辯，自不足採。
  ⑵至被告另稱家人係因疫情，故遲至完成評估報告後始至勒戒
    所訪視乙節，然上開評估標準中「社會穩定度」之第2-2項
    「入所後家人是否訪視」部分，乃客觀之事實，只要無家人
    訪視即應採計5分，而被告之家人確於所方人員為評估之際
    未至勒戒所探訪，此亦為被告所不爭執，其嗣雖以前詞置辯
    ，然家人是否入所探視，為勒戒處所評估受觀察、勒戒處分
    人家庭支持程度之方式，於未有家人探視之情形，無論無法
    探視之原因究係為何，均係彰顯受觀察、勒戒處分人之家人
    在戒毒過程，有無提供精神或經濟支持之情況，故此部分之
    計分，形式上並無不當。況縱扣除入所後家人是否訪視項目
    分數5分，被告動、靜態因子加總之分數仍為60分，揆諸首
    揭說明，仍屬有繼續施用毒品之傾向無訛。是抗告意旨此部
    分所指，亦無理由。
五、綜上所述，本件檢察官之聲請應屬有據，原審依毒品危害防
    制條例第20條第2項後段規定，裁定被告令入戒治處所施以
    強制戒治，其期間為6個月以上，至無繼續強制戒治之必要
    為止，但最長不得逾1年，經核其認事用法，並無違誤。抗
    告人執前開事由提起本件抗告，指摘原裁定不當，為無理由
    ，應予駁回。
據上論斷，應依刑事訴訟法第412條，裁定如主文。　　　
中　　華　　民　　國　　111 　年　　5 　　月　　5 　　日
                  刑事第四庭    審判長法　官  陳筱珮
                                      法　官  羅郁婷
                                      法　官  柯姿佐
以上正本證明與原本無異。
不得再抗告。
                                      書記官  蔡硃燕
中　　華　　民　　國　　111 　年　　5 　　月　　9 　　日